【裁判字號】    92,交上易,1009
【裁判日期】    921217
【裁判案由】    過失傷害
【裁判全文】
臺灣高等法院臺南分院刑事判決      九十二年度交上易字第一九號  Ａ
      上  訴  人  臺灣臺南地方法院檢察署檢察官
      被      告  甲  ○  ○
      選任辯護人  郭  國  益
右上訴人因被告過失傷害案件，不服臺灣臺南地方法院九十二年度交易字第七號，中
華民國九十二年九月八日第一審判決（起訴案號：臺灣臺南地方法院檢察署九十一年
度偵字第七四四號），提起上訴，本院判決如左：
      主      文
原判決撤銷。
甲○○從事業務之人，因業務上之過失傷害人，處有期徒刑參月，如易科罰金以參佰
元折算壹日。
      事      實
一、甲○○為佳大世界股份有限公司之堆高機駕駛員，領有堆高機之駕駛執照，以駕
    駛堆高機為其工作，係從事業務之人。於民國（下同）九十年六月二十七日下午
    三時十分許，在臺南縣永康市○○里○○○路三一七巷十六號前之無名巷道，駕
    駛堆高機由「佳大世界股份有限公司」北邊廠房，應注意起步前，應顯示方向燈
    ，注意前後左右有無障礙或車輛行人，並應讓行進中之車輛行人優先通行，而依
    當時天候、道路狀況，客觀上並無不能注意之情事，竟疏未注意，由北往南，貿
    然起步，欲橫越道路至南邊廠房時，適有乙○○駕駛車牌號碼ＬＺＩ─九七三號
    重型機車，沿中正北路三一七巷十六號前之無名巷道由西往東方向行駛，亦疏未
    注意行經狹路，應減速慢行，作隨時停車之準備，及汽車行駛時，駕駛人應注意
    車前狀況，並隨時採取必要之安全措施，而依當時情形，客觀上並無不能注意之
    情事，致見狀避煞不及，與甲○○駕駛之堆高機發生碰撞，乙○○受有左股骨踝
    上粉碎性骨折、左臏骨骨折及顏面撕裂傷等多處傷害。甲○○於本件車禍發生後
    ，在偵查犯罪職權之機關或公務員尚未查知犯人前，請同事以電話報案，並於警
    方前往處理時，向臺南縣警察局永康分局警員告知其為肇事之人，進而接受裁判
    。
二、案經被害人乙○○訴由臺南縣警察局永康分局報請臺灣臺南地方法院檢察署檢察
    官偵查起訴。
      理      由
一、訊據被告甲○○固不否認有於右開時、地駕駛堆高機發生碰撞車禍，致告訴人乙
    ○○受傷之事實，惟否認有何過失，辯稱其見道路兩旁無車，並經同事確認後，
    始緩慢前進，遭告訴人超速追撞，自己並無過失云云。經查：
  (一)被告甲○○係佳大世界股份有限公司之堆高機駕駛員，從事駕駛堆高機之業務，
    為被告自承在卷。而被告駕駛堆高機於右開時、地發生碰撞車禍，致告訴人乙○
    ○受傷之情，除據被告自承外，亦據告訴人指訴明確，並有道路交通事故調查報
    告表、交通事故現場蒐證照片十一幀（六幀於警卷、五幀於原審卷）在卷可稽。
    且告訴人受有左股骨踝上粉碎性骨折、左臏骨骨折及顏面撕裂傷等多處傷害，亦
    有奇美醫學中心診斷證明書附卷可參。是以本件告訴人乙○○之受傷，係由本件
    車禍肇事所致無疑。
  (二)按行車起步前，應注意前後左右有無障礙或車輛行人，並應讓行進中之車輛行人
    優先通行，為道路交通安全規則第八十九條第一項第六款明文。又刑法上之過失
    ，係指行為人按其情節應注意，並能注意而不注意，或行為人對於構成要件事實
    ，雖預見其發生而確信其不發生者而言，亦為刑法第十四條所明定。而本件被告
    未依規定向公路監理機關請領臨時通行證，即駕駛非屬汽車範圍之動力機械─堆
    高機，行駛於道路，即有違反道路交通管理處罰條例第三十二條之規定，然其既
    駕駛車輛上路行駛，為維護交通秩序及用路安全，仍應遵守道路交通安全規則，
    且因堆高機之用途特性與一般汽車不同，當應賦予堆高機駕駛人較高之注意義務
    ，始為適當。
  (三)本件被告駕駛堆高機由「佳大世界股份有限公司」北邊廠房，欲橫越道路至南邊
    廠房時，自應注意上述道路交通安全規定，且當時路況又無不能注意之情形，竟
    疏未注意為之，以致肇事，使告訴人受傷，被告之行為顯有過失。被告雖辯稱其
    曾從廠房旁之圓形側視鏡觀看道路兩側，確認並無來車始開動，然透過鏡子觀看
    之視野有限，且對於來車車速亦無法有效觀測，要難以其有觀看兩旁側視鏡，即
    認定其已盡注意義務。又證人陳文秀於原審時雖證稱「車禍當時指揮被告，表示
    沒有車過來，快速通過」等語（原審卷第四五頁），惟查，被告於警訊、偵查時
    均未供稱現場有指揮人員，證人即警員劉金虎於原審證稱：「記得當時有問他如
    何判斷有來車，他說路口有凸透鏡，但是他並沒有提到有人指揮這件事情。」（
    原審卷第四二頁），而被告在偵查時面對告訴人之質疑及檢察官之訊問，更明確
    供稱：「（當時有否指揮人員？）沒有。」（偵查卷第七頁反面），則此對於被
    告相當有利之人證，何以在警訊及偵查時均未提及，甚且加以否認，卻於原審調
    查時始提出，按諸常情，該證人之存在，即非無疑；又告訴人於本院勘驗時亦證
    稱：當時沒有看到有人在指揮等情在卷（見本院上訴審九十二年十一月十八日勘
    驗筆錄），況證人陳文秀於原審時稱「其係做抽線的工作，車禍當時到守衛室旁
    邊要洗手，遂向被告表示沒有車過來，快速通過，後來彎下腰去洗手，突然看到
    一台摩托車快速騎過來」等語（原審卷第四五頁），若其敘述為真，則證人陳文
    秀顯非該公司派駐專責指揮之人員，且其亦非全程協助指揮被告通過該巷道，被
    告在證人陳文秀表示沒有車，快速通過，隨即彎下腰去洗手之際，並無因此減免
    其注意義務，其貿然迅速通過，當有過失。
  (四)再者，依被告供稱其當時時速五公里，平均每一秒前進距離約為一點三九公尺之
    情況來看，被告由北邊廠房門口至肇事地點約為二秒左右，而依告訴人自承之摩
    托車時速三十五公里計算，平均每一秒前進距離約為九點七二公尺，姑且不論告
    訴人在肇事地點前七點五公尺處即開始煞車，在二秒前即被告正要由北邊廠房門
    口出發時，被告僅距離肇事地點十九點四四公尺，依現場照片所示，該路段筆直
    無障礙，且當時氣候晴朗，則被告當時應能看見距其僅十九點四四公尺之告訴人
    騎機車前來，是以被告辯稱其無過失，尚難採信。況本件經臺灣省臺南區車輛行
    車事故鑑定委員會及臺灣省車輛行車事故覆議鑑定委員會鑑定結果，均認為被告
    駕駛堆高機，起駛穿越道路未注意左右來車，為肇事主因（雖二次鑑定結果，均
    認被告所駕駛之堆高機為慢車，然堆高機屬工作機械，原不得行駛於道路，如在
    道路上行駛仍應遵守道路交通安全規則。而道路交通安全規則第六條慢車之種類
    及定義係：一、人力行駛車輛，如腳踏車、三輪貨車、手拉車、板車等；及二、
    獸力行駛車輛，如牛車、馬車等。堆高機既非屬上述二種車輛，自應以一般車輛
    規範之，惟此對於本件車禍被告有過失一節，僅係其過失行為適用條文應自道路
    交通安全規則第一百二十五條第一項第二款改為第八十九條第一項第六款而已，
    其過失責任要無不同。），有該二份鑑定意見書附卷可參。又告訴人行經狹路未
    減速慢行，未注意車前狀況，係本件車禍之肇事次因，雖亦有前述鑑定意見書載
    明可證，然被告之前述過失，既與告訴人之過失，併合而為本件車禍肇事之原因
    ，故被害人之過失或可供做量刑時之斟酌，但被告之刑責則不能因此相扺而獲得
    免除。
  (五)綜上，本件告訴人係因此次車禍而受傷害，故被告之過失駕車行為，與告訴人所
    受之傷害結果間，復具有相當因果關係，是本件事證已甚明確，被告過失致傷之
    犯行堪予認定。
二、核被告所為，係犯刑法第二百八十四條第二項前段之業務過失傷害罪。公訴人認
    被告係犯刑法第二百八十四條第一項前段之過失傷害罪云云，起訴法條尚有未洽
    ，因本件社會基本事實同一，爰予變更起訴法條。又被告肇事後，於犯行未被發
    覺前，請同事以電話報案，並向到場處理之臺南縣警察局永康分局警員劉金虎報
    明其為肇事人並請警處理之行為，核與自首要件相符，應依刑法第六十二條前段
    規定減輕其刑。
三、原審疏未詳查，遽認被告並無過失，因而諭知被告無罪，顯有未洽。檢察官據告
    訴人之聲請提起上訴，指摘原判決不當，為有理由，自應由本院將原判決撤銷改
    判。爰審酌被告之品行尚佳、犯罪所造成之損害、其本身之過失程度、尚未與被
    害人達成民事和解（按被告雖稱有郵寄新台幣二十萬元之支票給乙○○，惟乙○
    ○未表示同意該金額之賠償，乙○○是否有提領，不得而知）、犯罪後態度等一
    切情狀，量處如主文第二項所示之刑，並諭知易科罰金之折算標準，以資警惕。
據上論斷，應依刑事訴訟法第三百六十九條第一項前段、第三百六十四條、第二百九
十九條第一項前段、第三百條，刑法第二百八十四條第二項、第六十二條、第四十一
條第一項，罰金罰鍰提高標準條例第一條前段、第二條判決如主文。
本案經檢察官李傳來到庭執行職務。
中    華    民    國      九十二      年      十二      月      十七    日
                                  臺灣高等法院臺南分院刑事第五庭
                                      審判長法官  楊    明    章
                                            法官  戴    勝    利
                                            法官  顏    基    典
右正本證明與原本無異。
不得上訴。
                                      法院書記官  呂    嘉    文
中    華    民    國      九十二      年      十二      月      十九    日
附錄：本判決論罪科刑法條全文
刑法第二百八十四條 (過失傷害罪)
因過失傷害人者，處六月以下有期徒刑、拘役或五百元以下罰金，致重傷者，處一年
以下有期徒刑、拘役或五百元以下罰金。
從事業務之人，因業務上之過失傷害人者，處一年以下有期徒刑、拘役或一千元以下
罰金，致重傷者，處三年以下有期徒刑、拘役或二千元以下罰金。


司法院資訊處製作；財團法人民間司法改革基金會備份。
